【裁判字號】    95,訴,1382
【裁判日期】    951020
【裁判案由】    違反毒品危害防制條例
【裁判全文】
臺灣臺南地方法院刑事判決              95年度訴字第1382號
公  訴  人  臺灣臺南地方法院檢察署檢察官
被      告  甲○○
                    之6
上列被告因違反毒品危害防制條例案件，經檢察官提起公訴（95
年度毒偵緝字第222號），被告於準備程序期日就被訴事實為有
罪陳述，本院聽取當事人之意見後，經合議庭裁定由受命法官獨
任進行簡式審判程序，並判決如下：
    主  文
甲○○施用第一級毒品，累犯，處有期徒刑拾月。
    事  實
一、甲○○前曾於民國87年間，因施用毒品案件，經臺灣臺南地
    方法院裁定送勒戒處所觀察、勒戒後，認有繼續施用毒品傾
    向，另經該院以裁定令入戒治處所施以強制戒治，於89年2
    月23日戒治期滿。復於91年間，因違反毒品危害防制條例之
    連續施用第二級毒品案件，經同法院於92年6月23日判處有
    期徒刑10月確定，於93年10月27日縮短刑期執行完畢。仍不
    知悛悔，明知海洛因已列為毒品危害防制條例第2條第2項第
    1款所稱之第一級毒品，竟於95年5月20日某時許，在臺南市
    ○○路之「來來賓館」，以將海洛因摻入香菸吸食之方式，
    施用第一級毒品海洛因。嗣於95年5月21日因另案施用第二
    級毒品安非他命案件經警採尿送驗後，呈嗎啡陽性反應，始
    悉上情。
二、案經臺灣臺南地方法院檢察署檢察官自動檢舉偵辦。
    理  由
一、本件被告所犯為死刑、無期徒刑、最輕本刑為三年以上有期
    徒刑以外之罪，亦非屬高等法院管轄之第一審案件，其於準
    備程序進行中，先就被訴事實為有罪之陳述，經法官告知簡
    式審判程序之旨，並聽取公訴檢察官之意見後，依刑事訴訟
    法第273條之1第1項、第273條之2等規定，裁定由受命法官
    獨任進行簡式審判程序，且不受同法第159條第1項、第161
    條之2、第161條之3、第163條之1及第164條至第170條所規
    定證據能力認定及調查方式之限制，合先敘明。
二、前開事實，業經被告自白不諱，而被告於95年5月21日所採
    集之尿液，經送長榮大學毒物研究中心以酵素免疫分析法
    EIA 篩檢及氣相層析質譜儀GC／MS檢驗結果，確均呈現嗎啡
    陽性反應，此有送驗尿液及年籍對照表、長榮大學毒物研究
    中心確認報告各1紙附卷可稽。按海洛因係由嗎啡經化學合
    成而製得，經注射進入人體後，因代謝而分解又生成嗎啡，
    因此施打海洛因後，由尿液檢驗結果仍為嗎啡反應。是以，
    被告自白施打海洛因，而採尿化驗之結果呈現嗎啡陽性反應
    ，核屬科學上合理之現象。是以，被告自承施用海洛因，且
    其尿液經送驗後亦有施用第一級毒品海洛因之代謝產物反應
    ，足認被告供承有連續施用第一級毒品之自白與事證相符。
    再按毒品危害防制條例於92年7月9日修正公布，自93年1月9
    日施行，其中第20條、第23條將施用毒品之刑事處遇程序，
    區分為『初犯』及『5年內再犯』、『5年後再犯』。依其立
    法理由之說明：『初犯』，經觀察、勒戒或強制戒治後，應
    為不起訴處分或不付審理之裁定；經觀察、勒戒或強制戒治
    執行完畢釋放後，『5年內再犯』者，因其再犯率甚高，原
    實施之觀察、勒戒及強制戒治既已無法收其實效，爰依法追
    訴或裁定交付審理。至於經觀察、勒戒或強制戒治執行完畢
    釋放後，『5年後再犯』者，前所實施之觀察、勒戒或強制
    戒治以足以遮斷其施用毒品之毒癮，為期自新及協助其斷除
    毒癮，仍適用『初犯』規定，先經觀察、勒戒或強制戒治之
    程序。從而依修正後之規定，僅限於『初犯』及『5年後再
    犯』二種情形，始應先經觀察、勒戒或強制戒治程序。倘被
    告於5年內再犯，經依法追訴處罰，縱其第3次（或第3次以
    上）再度施用毒品之時間，在初犯經觀察、勒戒或強制戒治
    執行完畢釋放5年以後，已不合於『5年後再犯』之規定，且
    因已於『5年內再犯』，顯見其再犯率甚高，原實施觀察、
    勒戒或強制戒治，已無法收其實效，即應依該條例第10條處
    罰（最高法院95年第7次刑事庭會議決議參照）。本件經查
    ，被告前因施用毒品案件，曾經本院裁定送強制戒治後，於
    89 年2月23日受強制戒治處分完畢，復於5年內之91年間，
    再次因違反毒品危害防制條例之案件，經本院於92年6月23
    日判處有期徒刑10月確定，此有臺灣高等法院被告前案紀錄
    表各1份附卷可按，是本件被告雖係於受強治戒治執行完畢
    後5年後，再犯本件毒品危害防制條例第10條第1項之罪，惟
    因屬三犯，依法仍應予追訴。故而，本件事證明確，被告犯
    行堪以認定。
三、按海洛因係毒品危害防制條例第2條第2項第1款所明定之第
    一級毒品，禁止非法持有及施用，被告非法施用海洛因，核
    其所為，係犯毒品危害防制條例第10條第1項之施用第一級
    毒品罪。又被告持有第一級毒品海洛因並進而施用，其持有
    之低度行為應為施用之高度行為所吸收，不另論罪。再按行
    為後法律有變更者，適用行為時之法律。但行為後之法律有
    利於行為人者，適用最有利於行為人之法律。修正後刑法第
    2 條第1項定有明文。查本件被告行為後，刑法第47條累犯
    之規定，業於94年2月2日修正公布，並於95年7月1日施行，
    然查被告前因施用毒品案件，經本院於92年6月23日判處有
    期徒刑10月確定，於93年10月27日縮短刑期執行完畢，此亦
    有台灣高等法院被告前案紀錄表1份附卷足憑，故被告於受
    有期徒刑執行完畢後，5年以內故意再犯本件有期徒刑以上
    之罪，無論依修正施行前刑法第47條或依修正施行後刑法第
    47條第1項規定，均構成累犯，對被告而言尚無有利或不利
    之情形，自不生新舊法比較之問題，爰逕依修正施行前刑法
    第47條之規定，論以累犯，並加重其刑。茲審酌被告前曾因
    施用毒品送強制戒治等處分執行完畢後，猶不思戒絕毒癮、
    革除惡習，顯未能深切悔改並記取教訓，惟念及其施用毒品
    之犯行，在本質上乃屬自我戕害身心健康之行為，且被告並
    未因此而有破壞社會秩序或侵害他人權益之情形，以及被告
    犯後坦承犯行，態度尚佳等一切情狀，爰量處如主文所示之
    刑，以資懲戒。
四、據上論斷，應依刑事訴訟法第273條之1第1項、第299條第1
    項前段，毒品危害防制條例第10條第1項，刑法第11條前段
    、第2條第1項前段、修正施行前刑法第47條，判決如主文。
本案經檢察官張婉寧到庭執行職務
中    華    民    國    95    年    10    月    20    日
                    刑事第十庭  法  官  林臻嫺
以上正本證明與原本無異。
如不服本判決，應於送達後10日內，向本院提出上訴狀。
                                書記官  許悉愛
中    華    民    國    95    年    10    月    20    日
附錄本案論罪科刑法條全文：
毒品危害防制條例第10條第1項：
施用第一級毒品者，處 6 月以上 5 年以下有期徒刑。


司法院資訊處製作；財團法人民間司法改革基金會備份。
